臺灣板橋地方法院民事判決　　　　　　100年度家訴字第65號
原　　　告　李龍雄
訴訟代理人　蔡宏修律師
　　　　　　周昌賢律師
被　　　告　李伍萬
兼 上 一人
訴訟代理人　李榮
被　　　告　李武義
　　　　　　李國超
　　　　　　李忠泰
　　　　　　蔡李連治
　　　　　　李滿足
　　　　　　李亦萱
　　　　　　李羿葦
上　二　人
訴訟代理人　李高月嬌
上列當事人間請求分割遺產等事件，經本院於民國100 年8月22
日言詞辯論終結，判決如下：
    主    文
准將兩造被繼承人李竹旺所遺如附表一所示之土地，按兩造每人
如附表二所示之應繼分比例予以分割為分別共有。
訴訟費用由兩造各依如附表二所示之應繼分比例負擔。
    事實及理由
一、原告主張：
(一)、被繼承人李竹旺於民國93年1 月4 日死亡，遺留有如附表一
    所示之土地及存款新臺幣（下同）5,447,397 元（財政部臺
    灣省北區國稅局遺產稅繳清證明書記載之新北市○○區○○
    路2 段557 巷4 號、新北市○○區○○路2 段419 巷8 號之
    房屋，已於被繼承人死亡前之79年即拆除改建過戶予各繼承
    人，僅稅籍未註銷，經繼承人向國稅局說明後，國稅局同意
    ，故核定價額為0 元）。
(二)、被繼承人李竹旺遺有子女9 人，其中一子李文先於被繼承人
    李竹旺死亡，惟李文遺有子女即原告李奕萱、李羿葦等2 人
    ，是以被繼承人李竹旺死亡後所餘遺產，應由原告李龍雄及
    被告等9 人共同繼承，其中原告李龍雄、被告李伍萬、李榮
    、李武義、李國超、李忠泰、蔡李連治、李滿足等8 人各繼
    承李竹旺之遺產各9 分之1 ，被告李奕萱、李羿葦等2 人各
    繼承李竹旺之遺產各18分之1 。
(三)、被繼承人李竹旺之遺產，其中存款部分已經兩造分割完畢，
    而附表一所示之土地部分雖已辦理繼承登記，惟兩造就分割
    方法無法達成協議，為避免系爭土地繼續維持公同共有關係
    而徒增複雜，爰依民法第1164條之規定，請求分割遺產，將
    兩造所繼承如附表一所示之土地，准由兩造各依附表二所示
    之應繼分比例分割為分別共有等語。並聲明：如主文一、二
    所示。
二、被告方面：
(一)、被告李伍萬、李榮、李武義、蔡李連治、李滿足、李奕萱、
    李羿葦方面：被繼承人現金部分之前已經協議分割完畢，只
    剩下土地部分還沒有分割，同意原告主張的分割方式等語。
(二)、被告李忠泰抗辯略以：不同意分割，因為很多帳戶都不清不
    楚，且在伊父親的土地上，原告自己同意給別人在共同共有
    的土地上蓋房子，而兩造在五股水碓段230 、233 地號公同
    共有的土地，原告在100 年3 月11日將該筆土地出賣，也沒
    有通知伊，也沒有經過伊的同意等語。
(三)、被告李國超抗辯略以：不同意原告主張的分割方式，因其拿
    本票向原告借他保管的父親的財產，所借的錢已經被原告從
    其應分配之遺產中扣掉，但是原告不將本票歸還等語。
三、原告主張被繼承人李竹旺於93年1 月4 日死亡，遺留有如附
    表一所示之土地及存款5,447,397 元，而被繼承人李竹旺遺
    有子女9 人，其中一子李文先於被繼承人李竹旺死亡，惟李
    文遺有子女即原告李奕萱、李羿葦等2 人，是以被繼承人李
    竹旺死亡後所餘遺產即如附表一所示土地，應由原告李龍雄
    及被告等9 人共同繼承，其中原告李龍雄、被告李伍萬、李
    榮、李武義、李國超、李忠泰、蔡李連治、李滿足等8 人各
    繼承李竹旺之遺產各9 分之1 ，被告李奕萱、李羿葦等2人
    各繼承李竹旺之遺產各18分之1 等情，有原告提出兩造之戶
    籍謄本11件、被繼承人李竹旺之繼承系統表、財政部臺灣省
    北區國稅局遺產稅繳清證明書各1 件在卷為證，堪信為真。
    又原告主張被繼承人李竹旺遺留有附表一所示之土地、及存
    款5,447,397 元等遺產，其中就存款部分，已經兩造協議分
    割完畢，而附表一所示土地部分，雖已辦理繼承登記，惟兩
    造就分割方法無法達成協議等情，亦據原告提出土地登記第
    二類謄本、兩造分配現金之會議記錄影本、匯款委託書等件
    為證，且為被告李伍萬、李榮、李武義、蔡李連治、李滿足
    、李奕萱、李羿葦等人所不爭執，雖被告李忠泰、李國超就
    被繼承人之遺產現金5,447,397 元部分抗辯尚未分配等語，
    惟被告李伍萬、李榮、李武義、蔡李連治、李滿足、李奕萱
    、李羿葦等人均自認已分配完畢，蔡李連治、李滿足並表示
    其等因放棄參與分配之權利，所以未分配到現金，由其他繼
    承人分配，同意其他繼承人之分配方式等語，且依兩造分配
    現金遺產之會議記錄影本記載，原告將被繼承人之存款5,44
    7,397 元領出，扣除辦理喪葬、土地過戶費用、遺產稅等支
    出後之餘額，連同如附表一所示土地之出租費用一起存入繼
    承人成立之共同帳戶內保管，並定期分配，除蔡李連治、李
    滿足因放棄參與分配之權利外，原告李龍雄、被告李伍萬、
    李榮、李武義、李國超、李忠泰、李奕萱、李羿葦等8 人均
    參與分配，分別於93年4 月1 日由原告李龍雄、被告李伍萬
    、李榮、李武義、李國超、李忠泰等6 人各獲分配現金150
    萬元；被告李奕萱、李羿葦等2 人合計獲分配現金150 萬元
    ；98年10月19日原告李龍雄、被告李伍萬、李榮、李武義、
    李國超、李忠泰等6 人各獲分配現金762,868 元；被告李奕
    萱、李羿葦等2 人合計獲分配現金762,868 元，被告李國超
    均已在上開分配現金之會議記錄上簽名，被告李忠泰則在93
    年4 月1 日之分配現金之會議記錄上簽名，雖然被告李忠泰
    並未參加98年10月19日之分配現金會議，惟其應獲得分配之
    現金762,868 元，扣除之前借支後之餘額336,313 元，原告
    亦已於98年11月18日匯入被告李忠泰向泰山農會申設之0000
    0000000000號帳戶內，此有原告提出之分配現金會議記錄影
    本、匯款委託書等件可證，且上開分配現金之記錄上亦記載
    ：「無異議者請於下方簽名，爾後不得提出任何異議及要求
    」等語，何況被告李國超自承：其拿本票向原告借他保管的
    父親的財產，所借的錢已經被原告從其應分配之遺產中扣掉
    ，但是原告不將本票歸還等語，足認被繼承人李竹旺之遺產
    現金部分確已分配，故被告李國超、李忠泰抗辯被繼承人之
    遺產現金5,447, 397元部分尚未分配等語，委不可採，堪認
    原告之主張屬實。
四、按繼承人有數人時，在分割遺產前，各繼承人對於遺產全部
    為公同共有；繼承人得隨時請求分割遺產，但法律另有規定
    或契約另有訂定者，不在此限，民法第1151條、第1164條分
    別定有明文。又繼承人欲終止其間之公同共有關係，惟有以
    分割遺產之方式為之。將遺產之公同共有關係終止改為分別
    共有關係，性質上屬分割遺產方法之一，亦有最高法院82年
    台上字第748 號判決可供參照。本件被繼承人李竹旺所遺如
    附表一所示之土地，目前仍屬兩造公同共有，並無不能分割
    之情形，亦無不分割之約定，因兩造無法達成分割遺產之協
    議，依照前揭法條規定，原告請求裁判分割被繼承人所遺如
    附表一所示之土地，於法當屬有據。爰將如附表一所示之土
    地，按兩造如附表二所示之應繼分比例予以分割為分別共有
    。是原告所為如訴之聲明之請求，為有理由，自應予准許。
五、訴訟費用負擔：按因共有物分割、經界或其他性質上類似之
    事件涉訟，由敗訴當事人負擔訴訟費用顯失公平者，法院得
    酌量情形，命勝訴之當事人負擔其一部，民事訴訟法第80條
    之1 定有明文。本件分割遺產之訴，係必要共同訴訟，原告
    、被告之間本可互換地位，原告起訴雖於法有據，然兩造既
    因本件遺產分割而均蒙其利，僅由被告負擔訴訟費用顯失公
    平，本院因認為本件訴訟費用應由兩造按應繼分比例負擔，
    始為公平，爰諭知如主文第2 項所示。
六、訴訟費用負擔之依據：民事訴訟法第80條之1 、第85條第1
    項但書，判決如主文。
中    華    民    國   100    年    9     月    2     日
                  家 事 法 庭 法  官  曾正耀
以上正本係照原本作成
如對本判決上訴，須於判決送達後20日內向本院提出上訴狀
中    華    民    國   100    年    9     月    2     日
                              書記官    陳又菁
附表一：被繼承人林竹旺所遺之不動產（土地）
一、新北市○○區○○段水碓小段0000-0000 地號、面積2055
    平方公尺、權利範圍9/108
二、新北市○○區○○段水碓小段0000-0000 地號、面積1184
    平方公尺、權利範圍9/108
三、新北市○○區○○段水碓小段0000-0000 地號、面積1155
    平方公尺、權利範圍9/108
四、新北市泰山區大窠坑大窠坑小段0000-0000 地號、面積9098
    平方公尺、權利範圍1/2
五、新北市○○區○○段0000-0000 地號、面積47.88 平方公尺
    、權利範圍全部
附表二：兩造之應繼分比例
一、原告李龍雄、被告李伍萬、李榮、李武義、李國超、李忠泰
    、蔡李連治、李滿足各9分之1
二、被告李奕萱、李羿葦各18分之1